【裁判字號】    97,訴,178
【裁判日期】    970521
【裁判案由】    損害賠償
【裁判全文】
臺灣新竹地方法院民事判決               97年度訴字第178號
原      告  美磊科技股份有限公司
法定代理人  丁○○
訴訟代理人  羅秉成律師
            曾能煜律師
被      告  丙○○
                      現於臺灣新竹看守所附勒戒所
被      告  乙○○
                      現於臺灣新竹監獄執行中
被      告  甲○○
                        弄13.
上列當事人間損害賠償事件，本院於民國97年4月17日辯論終結
，判決如下：
    主      文
被告應連帶給付原告新台幣壹佰捌拾肆萬參仟玖佰肆拾壹元，及
自民國九十六年七月二十五日起至清償日止按年息百分之五計算
之利息。
訴訟費用由被告連帶負擔。
本判決第一項於原告以新台幣陸拾壹萬元為被告供擔保後，得假
執行。
    事實及理由
一、原告主張：
（一）緣原告公司因公司政策閒置其所有、坐落新竹縣竹北市○○里○○路145號之廠房（以下簡稱系爭廠房）未使用，
      而原告在系爭廠房內設有高價值之供電設備，原告並為此
      加強門鎖安全設備，且派保安人員於夜間巡視，避免遭竊
      。然因被告丙○○、乙○○、甲○○三人知悉系爭廠房內
      存有電纜、電線等高價值供電設備，及白天無人看守之事
      ，竟基於共同侵權行為之故意，分別於民國95年10月8日
      下午三時及五時許，結夥三人毀壞系爭廠房之門鎖安全設
      備後，非法進入該廠房，並持預先備妥之剪具（兇器）剪
      除系爭廠房內之電纜、電線後，裝載於貨車上，而加以竊
      取該等電纜、電線，致系爭廠房內之供電設備因此遭受重
      大破壞，並致原告權利受有損害。嗣因警方及時接獲民眾
      線報前往系爭廠房之現場查緝，當場逮捕被告葉日清，而
      被告乙○○、甲○○則乘亂逃逸，警方另依現場所留之小
      貨車車號查出車主為被告乙○○後，立即趕往乙○○住處
      ，發現乙○○家中置放大量電線、電纜及已剝除完畢之銅
      線，因此循線查獲被告乙○○、甲○○二人。
（二）原告於系爭廠房遭前述被告之竊取後，立即於95年10月12
      日委請訴外人和成電機顧問股份有限公司（以下簡稱和成
      公司）就系爭廠房內之電纜、電線遭竊取剪除後，因修復
      供電設備所需之金額，予以估價結果，訴外人和成公司認
      為需修復PVC 6 00V 250m㎡之數量為876Ｍ，PVC 600V  2
      00m㎡之數量為315Ｍ，PVC 600V 125m㎡之數量為660Ｍ，
      PVC  600V 80 m㎡之數量為60Ｍ，另加計五金配管及工資
      、管理費後，所需花費之修復金額為184萬3941元，職是
      ，原告因被告前述之共同侵權行為，已至少受有184萬394
      1元之損害。
（三）原告爰依民法共同侵權行為損害賠償之法律關係，訴請被
      告對原告連帶負損害賠償責任，並聲明：１、被告三人應
      連帶賠償原告壹佰捌拾肆萬參仟玖佰肆拾壹元，及自起訴
      狀繕本送達被告之翌日起至清償日止，按年息百分之五計
      算之利息；２、訴訟費用由被告連帶負擔；３、原告願供
      擔保請准宣告假執行。
（四）對被告甲○○、乙○○抗辯之陳述：
      雖被告甲○○辯稱：其雖有與被告丙○○一起到現場，但
      其到了現場之後並未動手拿東西即先行離開，故其並未為
      竊盜之行為，刑案一審雖判決其有竊盜行為，惟其已提起
      上訴；另被告乙○○辯稱：其僅係借貨車給被告丙○○，
      並未到現場，故其未涉竊盜行為，刑案一審雖判決其有竊
      盜行為，惟其已提起上訴云云，惟查，被告甲○○、乙○○夥同被告丙○○共同竊取原告上述物品之犯罪行為，其
      罪證明確，已經刑案一審判決認定屬實，且原告被偷之電
      纜線係在被告乙○○之家中被查獲，而刑案另一證人郭忠
      義亦證稱其有看到被告三人一起在剝電纜線，是其二人上
      開所辯云云，顯係卸責之詞而不可採，故被告三人應連帶
      對原告負賠償責任。
二、被告之答辯：
    被告三人對於原告主張其系爭廠房遭竊後，系爭廠房因修復
    供電設備所需之金額為0000000元乙節，及對原告提
    出之原證一之工程估價單固均不爭執，且被告丙○○亦自承
    有至系爭廠房竊取其電纜、電線之情，惟被告甲○○、乙○○則否認有與丙○○共同竊取原告系爭廠房內物品之行為，
    並以下列情詞置辯，而被告丙○○亦表示另二被告未與其一
    起竊取原告之物品，並陳稱如下：
（一）被告甲○○辯稱：其雖有與被告丙○○一起到現場，但其
      到了現場之後並未動手拿東西即先行離開，故其並未為竊
      盜之行為，刑案一審雖判決其有竊盜行為，惟其已提起上
      訴；另被告乙○○辯稱：其僅係借貨車給被告丙○○，並
      未到現場，故其未涉竊盜行為，刑案一審雖判決其有竊盜
      行為，惟其已提起上訴。
（二）被告丙○○陳稱：伊在刑案檢察官偵訊時，雖有證稱另二
      被告有一起前去偷竊，惟當時係因伊有吸安非他命之習慣
      ，當時伊因精神恍惚亂講，才會為上述之陳述，且被告乙○○於案發當時確實沒有去現場，伊只是向他借車子，且
      借車子時，伊僅係向乙○○說要載東西，並沒有對他講說
      要載什麼東西。
三、本院之判斷：
（一）原告主張被告丙○○基於侵權行為之故意，先後於95年10
      月8日下午三時及五時許，非法進入系爭廠房，並持預先
      備妥之剪具（兇器）剪除系爭廠房內之電纜、電線後，裝
      載於貨車上而加以竊取，致系爭廠房內之供電設備因此遭
      受重大破壞，且修復所需之金額，其中需修復PVC 600V
      250 m㎡之數量為876Ｍ，PVC 600V  200m㎡之數量為315
      Ｍ，PVC 600V 125m㎡之數量為660Ｍ，PVC  600V 80 m㎡
      之數量為60Ｍ，另加計五金配管及工資、管理費後，所需
      花費之修復金額為184萬3941元乙節，已為被告三人所不
      爭執，且有原告提出之原證一之修復金額之工程估價單影
      本一份為證，堪信原告此部分之主張為真實。
（二）原告另主張被告甲○○、乙○○亦與被告丙○○共同涉犯
      前述竊取原告物品之行為，惟被告甲○○、乙○○二人加
      以否認，並以前揭情詞置辯。經查：
  １、被告丙○○於前述刑案在九十五年十月九日之警詢、檢察
      官偵訊時，同年十一月十四日檢察官偵訊時，均陳稱其與
      被告甲○○、乙○○三人，確實先後於九十五年十月八日
      下午三時及五時許，一起前往系爭廠房內竊取電纜線，並
      由乙○○提供自小貨車，由其負責將電纜線搬上車及駕駛
      該車載運竊得之電纜線，而另二被告則負責進入系爭廠房
      內將電纜線搬至該自小貨車旁邊，且竊得之電纜線則載運
      至乙○○位於竹北市泰和里番子坡四十九號住處旁之空地
      置放等情（見台灣新方地方法院檢察署九十五年度偵字第
      五七四四號偵查卷【以下簡稱該偵查卷】第十二頁、第十
      三頁、第六十七頁、第六十八頁、第一０六頁、第一０七
      頁）。
  ２、雖被告丙○○辯稱：其係因有吸用安非他命之習慣，於精
      神恍惚之情況下，才會於偵訊時陳稱另二被告亦有一起與
      其共同偷竊云云，惟此為原告所否認。查，經查閱前述被
      告丙○○接受警詢及偵訊時，其答覆之內容，已可看出被
      告丙○○於當時，已先後多次就作案之時間、地點、方法
      、如何分工、作案所得物品之擺放地點等有關作案之詳細
      內容及過程，作了清楚之交待之情，此有該偵查卷內之九
      十五年十月九日警訊及偵訊筆錄、九十五年十一月十四日
      偵訊筆錄影本在卷可憑，以此觀之，已難認被告丙○○於
      當時，係在精神恍惚情況下而為陳述。又查，被告丙○○
      前述於九十五年十月九日、十一月十四日接受偵訊之陳述
      內容，均係其在自由意志下所為之情，亦據本院受理該刑
      案之刑事庭法官勘驗被告丙○○前開偵訊期日之偵訊光碟
      屬實，且為被告丙○○於刑案審理時所自承在卷（見本院
      九十六年度易字第三四二號刑事卷宗九十六年十一月九日
      審判筆錄），準此以觀，堪信被告丙○○前述於警詢及偵
      訊時，陳稱另二名被告有與其共同竊取原告之前述物品乙
      節，有其堪信之處。
  ３、復查，被告甲○○於九十六年四月二十日檢察官偵訊時，
      亦陳稱其於九十五年十月八日當天，確有與被告丙○○、
      乙○○一起搭乘乙○○所有之自小貨車，由丙○○開車搭
      載其與乙○○過去系爭廠房行竊等情（見該偵查卷第二三
      六頁），是被告乙○○辯稱其於九十五年十月八日案發當
      天，並未到系爭廠房乙節，是否屬實，已有疑義。
  ４、次查，於九十五年十月八日當天下午五時三十分許，因在
      位於被告乙○○前述住處後門田埂上剝電纜線塑膠外殼，
      而為警予以一併查獲之該刑案證人郭忠義，於九十五年十
      月九日警詢、偵訊及九十五年十一月十四日偵訊、九十六
      年三月十六日偵訊時，均證稱其於九十五年十月八日當天
      下午，確實有在被告乙○○上開住處旁，看到被告三人一
      起在剝電纜線皮及看到被告三人一起出去之情節（見該偵
      查卷第十八頁、第六十九頁、第一一０頁、第二一二頁、
      第二一三頁）。而證人郭忠義與被告乙○○、甲○○間既
      無何怨隙，衡情證人郭忠義應無於該刑案偵查中，虛構上
      開情節而予以誣陷該二名被告之理，準此，堪認證人郭忠
      義於刑案中前述證述之內容應堪採信。依此以觀，並參諸
      前述被告甲○○於偵查中陳述之內容，倘被告甲○○、乙○○未與被告丙○○共同竊取原告之前述物品，何以其二
      人要與被告丙○○一起前至系爭廠房現場，並於其後亦有
      共同剝電纜線塑膠皮之行為？
  ５、復查，於九十五年十月八日當天下午，接獲報案至系爭廠
      房附近埋伏之承辦員警即證人周伯鍾、吳榮財、班偉，其
      中證人周伯鍾於該刑案偵訊及本院審理時，均證稱其於九
      十五年十月八日當天確有目睹被告三人至系爭廠房偷竊等
      情（見該偵查卷第二五二、二五三頁，及本院前開刑案卷
      九十六年十一月九日審判筆錄），而證人吳榮財、班偉於
      本院前開刑案審理時，亦分別證稱被告甲○○、乙○○確
      實是當日在現場逃逸二人之其中一人等情（見本院前開刑
      案卷九十六年十一月九日審判筆錄），而該三名承辦員警
      證人之證述內容，經核亦與前述被告丙○○於警詢及偵訊
      中所述被告三人有共同竊盜行為，以及被告甲○○於前述
      偵訊中所述其三人均有至現場之情節相符，是該三名承辦
      員警於刑案中之前述證述內容，應均堪以採認為實在。
  ６、此外，本院再審酌於刑案中，證人即原告之工程師張添鈞
      於警詢時，指稱在前述自小貨車及被告乙○○住處後面空
      地內被查獲之約六百公斤之電纜線，確為原告公司失竊之
      電纜線乙節（見該偵查卷第二二、二三頁），以及刑案卷
      內所附之失竊地點即系爭廠房、刑案查獲被告時以及查獲
      電纜線之現場照片等資料，堪認原告主張被告三人共同於
      前述之時地，竊取原告之電纜、電線乙節係為真實。又被
      告三人確因涉犯共同竊取原告系爭廠房內物品之行為，經
      檢察官起訴後，已據本院予以判決認定其三人犯有結夥竊
      盜罪，其中被告丙○○、乙○○經減刑後，均被判處有期
      徒刑九月，被告甲○○經減刑後，被判處有期徒刑八月之
      情，亦有卷附之本院九十六年度易字第三四二號刑事判決
      一份可參，是被告甲○○、乙○○於本件前述所辯云云，
      應係卸責之詞，而被告丙○○所述另二名被告未參與竊盜
      行為乙節，乃係迴護另二名被告之詞，均屬不可採信。
（三）按因故意或過失，不法侵害他人之權利者，負損害賠償責
      任，民法第一百八十四條第一項前段定有明文；數人共同
      不法侵害他人之權利者，連帶負損害賠償責任，同法第一
      百八十五條第一項前段亦有規定，又「負損害賠償責任者
      ，除法律另有規定或契約另有訂定外，應回復他方損害發
      生前之原狀；因回復原狀而應給付金錢者，自損害發生時
      起，加給利息；第一項情形，債權人得請求支付回復原狀
      所必要之費用，以代回復原狀。」，同法第二百十三條亦
      有規定，另同法二百零三條規定：「應付利息之債務，其
      利率未經約定，亦無法律可據者，週年利率為百分之五。
      」。查，本件依前述，被告三人係共同於前揭所述時地竊
      取原告之電纜、電線，乃係共同故意不法侵害原告之權利
      ，並致原告系爭廠房內之供電設備因此遭到破壞，修復所
      需之金額達0000000元，此即為原告所受到之損害
      數額，且原告所受之該等損害與前述被告之侵權行為之間
      ，亦存有相當因果關係，是被告即應連帶對原告負前述金
      額之損害賠償責任。從而，揆諸上開之規定，原告主張依
      民法共同侵權行為損害賠償之法律關係，請求被告連帶給
      付原告1,843,941元，及自起訴狀繕本送達被告之翌日即
      96 年7月25日起至清償日止，按年息百分之5計算之利息
      ，為有理由，應予准許。
（四）假執行之宣告：
      原告陳明願供擔保聲請宣告假執行，核無不合，爰酌定相
      當擔保金額，准予宣告假執行。
四、據上論結：原告之訴為有理由，依民事訴訟法第八十五條第
    二項、第三百九十條第二項，判決如主文。
中    華    民    國    97    年    5     月    21    日
                  民事第二庭    法  官  鄭政宗
以上正本係照原本作成。
如對本判決上訴，須於判決送達後20日內向本院提出上訴狀。
中    華    民    國    97    年    5     月    21    日
                                書記官  曾柏方


司法院資訊處製作；財團法人民間司法改革基金會備份。
